【裁判字號】    99,交抗,133
【裁判日期】    990722
【裁判案由】    聲明異議
【裁判全文】
臺灣高等法院臺南分院交通事件裁定     99年度交抗字第133號
抗  告  人
即受處分人  甲○○
上列抗告人因違反道路交通管理處罰條例案件，不服臺灣臺南地
方法院中華民國99年 5月27日裁定關於禁考駕駛執照部分（99年
度交聲字第567號），提起抗告，本院裁定如左：
    主  文
原裁定第一項「撤銷原處分駕駛執照禁考壹年部分」及第三項「
甲○○汽車駕駛人，駕駛汽車經測試檢定酒精濃度超過規定標準
，因而肇事致人受傷，駕駛執照禁考貳年」之諭知均撤銷。
    理  由
一、抗告意旨略以：
  (一)抗告人即異議人因違反道路交通管理處罰條例案件，對於交
    通部公路總局嘉義區監理所麻豆監理站民國（下同）99年 4
    月12日所為之處分（原處分案號：麻監裁罰字第751M000000
    00），有關「罰鍰」部分聲明異議，經原審裁定：原處分關
    於罰鍰新台幣（下同）四萬五千元及駕駛執照禁考一年部分
    ，均撤銷。上開罰鍰撤銷部分，發回交通部公路總局嘉義區
    監理所麻豆監理站。甲○○汽車駕駛人，駕駛汽車經測試檢
    定酒精濃度超過規定標準，因而肇事致人受傷，駕駛執照禁
    考二年。
  (二)抗告人於本案所騎乘之交通工具為重型機車，並非駕駛汽車
    ，詎原審竟依道路交通管理處罰條例第35條第 1項、第67條
    第 6項之規定裁定「甲○○汽車駕駛人，駕駛汽車經測試檢
    定酒精濃度超過規定標準，因而肇事致人受傷，駕駛執照禁
    考二年。」云云，即有違誤。且抗告人對此犯行已知悔悟，
    犯後態度良好，經此教訓應知所警惕，信無再犯之虞，且抗
    告人須賴汽、機車謀生等情等語，爰就原裁定有關禁考駕駛
    執照部分依法提起抗告。
二、原裁定認本件抗告人即異議人於98年 7月13日凌晨零時36分
    許，駕駛687-C SY號重型機車，行經臺南縣西港鄉西港村17
    3線8.4公里處時，因不勝酒力失控追撞張家誠所騎乘之腳踏
    車，至其受有橈骨骨幹閉鎖性骨折、頭部外傷併撕裂傷及肢
    體多處挫傷之傷害，經警據報前往處理後，委請醫務人員對
    其抽血做酒精濃度檢驗，換算呼氣酒精濃度為每公升 1.015
    毫克，超過標準值為每公升0.25毫克後，由臺南縣警察局佳
    里分局員警製單舉發等情，有臺南縣警察局98年9月4日南縣
    警交字第M0000000號舉發違反道路交通管理事件通知單、佳
    里醫院檢驗報告紀錄及財團法人台灣基督教長老教會新樓醫
    院出具之診斷證明書之診斷證明書一紙在卷可稽，抗告人上
    開違規行為，足堪認定。從而認交通部公路總局嘉義區監理
    所麻豆監理站依道路交通管理處罰條例第35條第1項第1款、
    第67條第6項、第24條第1項第 2款（原裁決書漏未記載）等
    規定，裁處抗告人罰鍰新台幣45,000元，駕駛執照禁考一年
    等處分有違誤，而將罰鍰部分撤銷，並發回交通部公路總局
    嘉義區監理所麻豆監理站；另將駕駛執照禁考一年之處分撤
    銷，另依道路交通管理處罰條例第35條第1項、第67條第6項
    之規定，對抗告人處以駕駛執照禁考二年，固非無見。
三、惟按法院受理有關交通事件，準用刑事訴訟法之規定，為道
    路交通管理處罰條例第89條前段所明定。而刑事訴訟法第26
    8 條規定法院不得就未經起訴之犯罪審判，即一般所稱之禁
    止訴外裁判或不告不理原則。故就交通事件而言，法院對於
    未經聲明異議之部分，不得予以裁定，合先敘明。
四、經查，本件抗告人即異議人甲○○僅對於原處分關於裁處罰
    鍰四萬五千元部分聲明異議，而對於原處分駕駛執照禁考一
    年部分，並未聲明異議，此觀諸抗告人所提之聲明異議狀其
    上記載之聲明異議理由即可明（見原審卷五頁），則本於不
    告不理原則，法院自無庸為任何裁定，乃原裁定將原處分駕
    駛執照禁考一年部分撤銷，另依道路交通管理處罰條例第35
    條第1項、第67條第6項之規定，對抗告人處以駕駛執照禁考
    二年，依照上開說明，顯非適法。
五、綜上所述，抗告人就原處分關於駕駛執照禁考一年之裁處部
    分，既未聲明異議，基於不告不理原則，自不原審法院得審
    查範圍，乃原裁定法院竟就該部分逕予以審理並裁定撤銷改
    判，自屬訴外裁判，於法自有違誤。從而，抗告人就原審法
    院所為之禁考駕駛執照部分之裁定，提起抗告，為有理由，
    自應由本院將原裁定關於禁考駕駛執照之訴外裁判予以撤銷
    。至原裁定關於罰鍰部分，抗告人既未提起抗告，自非本院
    審究之範圍，併予敘明。
六、據上論斷，應依道路交通案件處理辦法第26條，刑事訴訟41
    3條，裁定如主文。
中    華    民    國    99    年    7     月    22    日
                    刑事第五庭  審判長法  官  楊明章
                                      法  官  趙文淵
                                      法  官  蔡美美
以上正本證明與原本無異。
不得再抗告。
                                      書記官  歐貞妙
中    華    民    國    99    年    7     月    23    日

司法院資訊處製作；財團法人民間司法改革基金會備份。
